【裁判字號】    97,訴,1377
【裁判日期】    970611
【裁判案由】    偽造文書
【裁判全文】
臺灣彰化地方法院刑事判決              97年度訴字第1377號
公  訴  人  臺灣彰化地方法院檢察署檢察官
被      告  甲○○
上列被告因偽造文書等案件，經檢察官提起公訴（96年度偵字第
10373號），本院判決如下：
    主  文
甲○○共同行使偽造私文書，足以生損害於公眾及他人，處有期
徒刑陸月，如易科罰金，以新台幣壹仟元折算壹日。扣案偽造之
黃俊浩國民身分證及IC健保卡各壹張、印章壹個、新臺幣仟元
，均沒收之。未扣案之臺中商業銀行「存款業務往來申請約定書
」上偽造之「黃俊浩」署押及印文各枚，均沒收之。
    事實及理由
一、犯罪事實：
  (一)甲○○因缺錢花用，於民國（下同）96年11月2日瀏覽報紙
    ，看到刊載「你想輕鬆賺錢嗎」之廣告，依據廣告上之電話
    號碼，撥打而認識綽號「陳哥」、「阿東」及「小志」等不
    詳真實姓名、年籍之成年男子，得悉上述「陳哥」等人乃以
    偽造證件虛設人頭帳戶販售為業，利用假證件向銀行申請帳
    戶，每個帳戶可販售新臺幣（下同）1500元。甲○○明知此
    為不法行為，竟為牟己利，而與「陳哥」、「阿東」及「小
    志」等人基於行使偽造私文書、行使偽造特種文書之犯意聯
    絡，先由甲○○於96年11月5日上午某時許，在臺中市逢甲
    大學旁某巷子內，交付自己之相片4張予「陳哥」後，再由
    「陳哥」等人於不詳時、地，將甲○○之照片偽造成「黃俊
    浩」名義之國民身分證、IC健保卡各1張，及利用不知情之
    刻印業者偽刻「黃俊浩」印章1枚，擬交予甲○○持往銀行
    申設帳戶。
  (二)嗣96年11月7日上午9時許，「阿東」及「小志」2人駕駛不
    詳車牌號碼之自小客車，搭載甲○○前往位於彰化縣鹿港鎮
    ○○路266號之臺中商業銀行鹿港分行，並在車上交給甲○
    ○上開偽造之「黃俊浩」國民身分證、IC健保卡、印章及新
    臺幣（下同）3000元之開戶款項，教導其如何申請帳戶之相
    關說詞後，再由甲○○下車進入該銀行，在該銀行「存款業
    務往來申請約定書」上偽造「黃俊浩」之署名及印文各3 枚
    ，復提示上開偽造之證件供不知情之銀行人員，而將上開偽
    造之「存款業務往來申請約定書」、偽造之身分證健保卡等
    交予銀行人員辦理帳戶而行使之，足以生損害「黃俊浩」本
    人及台中商業銀行對於帳戶管理之正確性。嗣經行員發覺有
    異後，為該銀行保全人員及警方當場查獲上情。
二、認定事實所憑之證據及理由：
  (一)被告於警詢、偵查、本院審理中，對上述事實均坦白承認。
  (二)扣案之偽造「黃俊浩」國民身份證、ＩＣ健保卡、印章、
    3000 元開戶款項，乃綽號「陳哥」等人交付給被告，作為
    開戶使用。而該偽造之身分證、健保卡上相片，為被告甲○
    ○本人，與鹿港鎮戶政事務所出具真正之黃俊浩本人補領國
    民身份證申請書上之照片，明顯不同，被告乃是使用偽造之
    證件申請開戶。
  (三)被告填載之臺中銀行「存款業務往來申請約定書」，其上有
    偽造之「黃俊浩」署押及印文各三枚。
  (四)本件事證明確，被告犯行洵堪認定。
三、論罪科刑：
  (一)核被告甲○○所為，係犯刑法第216條、第210條之行使偽造
    私文書罪、第216條、第212條之行使特種文書罪。被告利用
    不知情之刻印業者，偽造黃俊浩之印章，為間接正犯。其偽
    造印章、印文之行為為偽造私文書之部分行為，偽造私文書
    後持以行使，其偽造之低度行為應為行使之高度行為所吸收
    ，均不另論罪。又其於密接之時間、地點偽造黃俊浩之印文
    、署押，各行為之獨立性極為薄弱，應視為數個舉動之接續
    施行，合為包括之一行為予以評價，為接續犯。被告將「存
    款業務往來申請書」上虛偽填載完畢後，並將偽造之證件交
    付銀行人員，此單一交付之行使行為，同時觸犯上述二項罪
    名，為想像競合犯，應從一重之行使偽造私文書罪處斷。被
    告與「陳哥」、「阿東」及「小志」等人間互有犯意聯絡及
    行為分擔，均為共同正犯。
  (二)被告96年11月7日行使偽造之國民身分證後，戶籍法於97年5
    月30日增訂第75條第1項：「意圖供冒用身分使用，而偽造
    、變造國民身分證，足以生損害於公眾或他人者，處五年以
    下有期徒刑、拘役或科或併科新臺幣五十萬元以下罰金。」
    之處罰規定，依據刑法第2條第1項比較結果，新修正戶籍法
    之規定顯然不利於被告，故被告仍應適用刑法第216條、212
    條之行使偽造特種文書罪名。
  (三)爰審酌被告並無前科，素行良好，偽造前開私文書，係為申
    請帳戶販賣，動機不當，且此為集團性犯罪，倘若順利取得
    虛偽設立之帳戶販售，將增加許多犯罪偵查之困難，對金融
    秩序之潛在危害非輕，又審酌偽造之印章、證件之數量、所
    生之損害及其犯後已經坦承犯行等一切情狀，量處如主文所
    示之刑，並諭知易科罰金之折算標準。
  (四)申請書上被告所偽造之「黃俊浩」印文、署押各3枚，依刑
    法第219條規定，不問屬於犯人與否，均沒收之。又偽造之
    國民身分證、IC健保卡各一張，及印章一個，均為犯罪之工
    具，屬於被告與共犯所有，應沒收之。扣案開戶用款項3000
    元，乃開戶所必須之金額，若無此開戶款項，即無法行使偽
    造之私文書使銀行員相信其有開戶真意，故該3000元亦屬犯
    罪之工具，應沒收之。
四、適用法條：
  (一)刑事訴訟法第273條之1第1項、第310條之2、第454條第1項
    。
  (二)刑法第2條第1項前段、第28條、第216條、第210條、212條
    、第219條、刑法第55條、第41條第1項前段。
本案經檢察官郭玄義到庭執行職務。
中    華    民    國    97    年    6    月    11    日
                  刑事第八庭    法      官  葉明松
以上正本證明與原本無異。
如不服本判決，應於判決送達後10日內，向本院提出上訴書狀，
上訴書狀應「敘述具體上訴理由」，並按他造當事人之人數附繕
本。「切勿逕送上級法院」。
告訴人或被害人對於判決如有不服具備理由請求檢察官上訴者，
其上訴期間之計算係以檢察官收受判決正本之日期為準。
中    華    民    國    97    年    6    月    11    日
                                書  記  官  施秀青
附錄本案論罪科刑法條全文：
中華民國刑法第210條
（偽造變造私文書罪）
偽造、變造私文書，足以生損害於公眾或他人者，處 5 年以下有
期徒刑。
中華民國刑法第212條
（偽造變造特種文書罪）
偽造、變造護照、旅券、免許證、特許證及關於品行、能力服務
或其他相類之證書、介紹書，足以生損害於公眾或他人者，處1
年以下有期徒刑、拘役或3百元以下罰金。
中華民國刑法第216條
（行使偽造變造或登載不實之文書罪）
行使第 210 條至第 215 條之文書者，依偽造、變造文書或登載
不實事項或使登載不實事項之規定處斷。
中華民國刑法第219條
（沒收之特例）
偽造之印章、印文或署押，不問屬於犯人與否，沒收之。


司法院資訊處製作；財團法人民間司法改革基金會備份。
